臺灣臺北地方法院民事裁定
110年度消債清字第134號
聲  請  人  
即  債務人  張君智  
代  理  人  黃慧敏律師（法扶律師）
相  對  人  
即  債權人  臺灣土地銀行股份有限公司

法定代理人  謝娟娟  
相  對  人  
即  債權人  華南商業銀行股份有限公司

法定代理人  張雲鵬  
代  理  人  洪衣婷  
相  對  人  
即  債權人  彰化商業銀行股份有限公司

法定代理人  凌忠嫄  
代  理  人  蔡泓叡  
            吳明修  
相  對  人  
即  債權人  臺灣中小企業銀行股份有限公司

法定代理人  黃博怡  
相  對  人  
即  債權人  永豐商業銀行股份有限公司

法定代理人  陳嘉賢  
相  對  人  
即  債權人  臺灣新光商業銀行股份有限公司

法定代理人  李增昌  
代  理  人  蕭雅茹  
相  對  人  
即  債權人  中國信託商業銀行股份有限公司


法定代理人  利明献  


相  對  人  
即  債權人  台新資產管理股份有限公司

法定代理人  吳統雄  
相  對  人  
即  債權人  台北富邦商業銀行股份有限公司

法定代理人  程耀輝  


相  對  人  
即  債權人  滙豐(台灣)商業銀行股份有限公司


法定代理人  陳志堅  



上列當事人間消費者債務清理之清算事件，本院裁定如下：
    主  文
債務人張君智自民國一百一十年十一月二十五日下午四時起開始
清算程序。
命司法事務官進行本件清算程序。
    理  由
一、按債務人不能清償債務或有不能清償之虞者，得依本條例所
    定更生或清算程序，清理其債務；債務人對於金融機構負債
    務者，在聲請更生或清算前，應向最大債權金融機構請求協
    商債務清償方案，或向其住、居所地之法院或鄉、鎮、市、
    區調解委員會聲請債務清理之調解，消費者債務清理條例（
    下稱消債條例）第3條、第151條第1項分別定有明文。此係
    採前置協商主義，是債務人於協商程序中，自應本於個人實
    際財產及收支狀況，依最大誠信原則，商討解決方案。如終
    究不能成立協商，於聲請更生或清算時，法院審酌上開條文
    所謂「不能清償或有不能清償之虞」，允宜綜衡債務人全部
    收支、信用及財產狀況，評估是否因負擔債務，而不能維持
    人性尊嚴之最基本生活條件，所陳報之各項支出，是否確屬
    必要性之支出，如曾有協商方案，其條件是否已無法兼顧個
    人生活之基本需求等情，為其判斷之準據。又法院開始清算
    程序之裁定，應載明其年、月、日、時，並即時發生效力。
    法院開始更生或清算程序後，得命司法事務官進行更生或清
    算程序，必要時得選任律師、會計師或其他適當之自然人或
    法人1人為監督人或管理人，復為同條例第83條第1 項、第1
    6條第1項所明定。
二、本件聲請意旨略以：伊薪資微薄，現積欠債權人達新臺幣（
    下同）29,970,742元，顯有不能清償債務之情形，雖依消債
    條例之規定聲請調解，惟調解不成立，復未經法院裁定開始
    更生程序或許可和解或宣告破產，爰向本院聲請清算等語。
三、經查：
(一)聲請人以其有不能清償債務情事，於民國110年3月19日向本
    院聲請消債條例前置調解，經本院以110年度北司消債調字
    第141號聲請調解事件受理在案，嗣本院司法事務官於110年
    5月10日召開調解程序，然調解不成立，聲請人同時聲請進
    入清算程序等情，業經本院依職權調閱110年度北司消債調
    字第141號全卷宗（下稱調解卷）核閱屬實，堪可認定。是
    以，本院自應綜合聲請人目前全部收支及財產狀況，評估其
    是否已達不能維持符合人性尊嚴之最低生活條件，而有「不
    能清償債務或有不能清償之虞」之情形。　　
(二)聲請人之財產及收入狀況：
    聲請人陳稱其領取任何補助款，自聲請前2年迄今均任職於中國鑛治工程學會（下稱中鑛學會），108年3月起至109年4月之底資為18,000元、109年5月迄今之底資為18,900元，110年1月至110年8月之實領薪資為17,346元（計算式：底薪18,900元－勞保費438元－健保費1,116元＝17,346元）；又其領有如附表所示之獎金及津貼，平均每月獎金收入為3,608元（計算式：1,500元＋1,575元＋533元＝3,608元）；另於109年1、2、6、9、11月、110年1月曾遭強制執行扣薪等語，業據其提出108至109年度綜合所得稅各類所得資料清單、勞工保險被保險人投保資料表及明細、中鑛學會薪資發放明細表等件為證（見調解卷第37頁至第41頁、第85至89頁、本院卷第69頁、第83頁至第189頁），復有臺北市政府社會局110年8月23日北市社助字第1103116033號函、勞動部勞工保險局110年8月24日保普老字第11013037630號函在卷可稽（見本院卷第57至60頁），互核相符，堪認聲請人主張為真實。又聲請人雖稱遭扣薪等語，然於開始更生或清算程序後，扣薪之執行命令即不得繼續，聲請人每月可清償債務之能力將提高，故法院強制執行扣薪部分仍應計入聲請人每月收入，是本院認應以聲請人現任職中鑛學會之每月實領薪資17,346元及平均每月獎金收入3,608元，合計20,954元（計算式：17,346元＋3,608元＝20,954元），作為目前償債能力之依據。
(三)聲請人支出狀況：
  1.按債務人必要生活費用，以最近一年衛生福利部或直轄市政
    府所公告當地區每人每月最低生活費1.2 倍定之；受扶養者
    之必要生活費用，準用第1 項規定計算基準數額，並依債務
    人依法應負擔扶養義務之比例認定之；前二項情形，債務人
    釋明更生期間無須負擔必要生活費用一部或全部者，於該範
    圍內，不受最低數額限制；債務人證明確有必要支出者，不
    受最高數額及應負擔比例之限制；債務人聲請更生或清算時
    所提財產及收入狀況說明書，其表明每月必要支出之數額，
    與本條例第64條之2第1項、第2 項規定之認定標準相符者，
    毋庸記載原因、種類及提出證明文件，消債條例第64 條之2
    第1項至第3項，消費者債務清理條例施行細則第21條之1第3
    項定有明文。查聲請人主張每月必要生活費用以最低生活費
    之1.2倍計算，並加計每月勞、健保費用1,535元（計算式：
    419元＋1,116元＝1,535 元）等語。本院審酌聲請人現與其配
    偶葉學祥共同居住於臺北市文山區，此有本院公務電話紀錄
    、葉學祥之全戶戶籍謄本可憑（見調解卷第49頁、本院卷第
    367頁），爰參酌衛生福利部公告之110年度臺北市每人每月
    最低生活費用17,668元之1.2倍即21,202元（計算式：17,
　　668元×1.2＝21,202 元），並以此數額作為聲請人每月必要
    生活費用。至於聲請人主張加計勞、健保費用部分，觀之聲
    請人提出之薪資明細，勞、健保費均已從薪資中扣除，自不
    得重複計列。
　2.關於扶養張世光、張施秀娥部分，聲請人陳稱張世光、張施
    秀娥為其父母、扶養義務人之人數為5 人，然經本院函命聲
    請人說明被扶養人有何不能維持生活而有受扶養之必要、扶
    養費用如何分擔等情，並提出被扶養人之綜合所得稅各類所
    得資料清單、全國財產稅總歸戶財產查詢清單、金融機構存
    摺影本，及至少陳報其他扶養人之年籍資料以供本院調查，
　　聲請人僅覆稱「張世光、張施秀娥不願提供或透露其個人相
    關財產之資料，因而無法向鈞院提出」，其他應補正事項則
    付之闕如，以致本院無從認定張世光、張施秀娥是否有受扶
    養之必要及扶養費用如何分擔等節，是扶養費部分應予剔除
　　。 
(四)基上，以聲請人平均每月收入20,954元，扣除個人每月必要
    生活費用21,202元，已無剩餘資金可供支配，遑論清償聲請
    人積欠臺灣土地銀行股份有限公司、華南商業銀行股份有限
    公司、彰化商業銀行股份有限公司、臺灣中小企業銀行股份
    有限公司、永豐商業銀行股份有限公司、臺灣新光商業銀行
    股份有限公司、中國信託商業銀行股份有限公司、台新資產
    管理股份有限公司、台北富邦商業銀行股份有限公司、滙豐
    (台灣)商業銀行股份有限公司等債權人債務達29,970,742元
　　。此外，聲請人陳報其名下除新光人壽保險保單4 張、富邦
    人壽保險保單1張、郵局存款5元、國泰世華銀行存款125 元
　　、永豐銀行存款69元、板信銀行存款22元、華南銀行雙園分
    行存款100 元外，無其他財產，有全國財產總歸戶財產查詢
    清單、郵政存簿儲金簿、銀行存款存摺（含臺灣土地銀行、
    臺灣新光商業銀行、國泰世華銀行、臺灣中小企業銀行、永
    豐銀行、板信商業銀行、華南銀行）、富邦人壽110年3 月5
    日客綜字第1100305016號函、中華民國人壽保險商業同業公
    會保險業通報作業資訊系統資料查詢結果回覆書暨結果表、
    集保戶往來參加人明細資料表、保管帳戶客戶餘額表、客戶
    存券異動表細表、投資人於各專戶無資料明細表、投資人於
    清算交割銀行未開戶明細表等件為證（見調解卷第33頁、本
    院卷第215頁、第219至233 頁）。是本院審酌債務人之財產
　　、信用、勞力及生活費用支出等狀況，堪認債務人客觀上經
    濟狀況已有不能清償債務之虞，而有藉助清算制度調整其與
    債權人間之權利義務關係而重建其經濟生活之必要，自應許
    債務人得藉由清算程序清理債務。此外，本件復查無債務人
    有消債條例第6條第3項、第8條或第82條第2項所定駁回清算
    聲請之事由存在，則債務人聲請清算，核屬有據，爰依首揭
    規定，應予開始清算程序，並命司法事務官進行本件清算程
    序。
四、依消債條例第11條第1項、第16條第1項、第83條，裁定如主
    文。
中　　華　　民　　國　　110 　年　　11　　月　　25　　日
                 民事第二庭   法　官　蒲心智
以上正本係照原本作成。　　　　　　　　 
本裁定不得抗告。
本件裁定已於民國110年11月25日下午4時公告。
中　　華　　民　　國　　110 　年　　11　　月　　25　　日
                              書記官  潘惠敏  
附表
獎金項目 獎金發放時間 獎金金額 新臺幣(下同) 平均每月獎金金額 三節獎金 民國108年5、 9月、109 年1、6、9月、110年1、6月 6,000元 1,500元 （計算式：6,000元×3÷12＝1, 500元） 年終獎金 108年12月 18,000元 1,575元 （109年5月起底薪即為18,900元，故依此計算，計算式：18, 900元÷12＝1,575元）  110年1月 18,900元  職務津貼 108年11月 4,783元 533元 【計算式：（4,783元＋8,000元）÷24＝533元，元以下四捨五入】  109年11月 8,000元